【裁判字號】    98,簡上,130
【裁判日期】    990316
【裁判案由】    給付票款
【裁判全文】
臺灣桃園地方法院民事判決             98年度簡上字第130號
上  訴  人  丙○○
被  上訴人  乙○○
上列當事人間請求給付票款事件，上訴人對於中華民國98年7 月
30日本院桃園簡易庭98年度桃簡字第559 號第一審判決提起上訴
，本院於民國98年3 月2 日言詞辯論終結，判決如下：
    主      文
上訴駁回。
第二審訴訟費用由上訴人負擔。
    事實及理由
一、被上訴人起訴主張：被上訴人持有上訴人簽發如附表所示，
    票面金額共計新臺幣（下同）396 萬8,000 元之支票8 紙（
    下稱系爭支票），經被上訴人提示後，均因存款不足及拒絕
    往來戶未獲付款而遭退票。爰依票據之法律關係，請求上訴
    人給付系爭支票票款，並聲明：上訴人應給付被上訴人396
    萬8,000 元，及自各票據退票日起至清償日止，按年息百分
    之6 計算之利息。
二、上訴人則以：(一)上訴人之友人即訴外人甲○○前以其票信不
    佳為由，向上訴人借票使用，上訴人因而簽發空白支票交付
    甲○○，嗣上訴人家人反對上訴人借票予甲○○，上訴人即
    要求甲○○不得再使用上訴人之支票，甲○○亦向上訴人表
    示其手上已無上訴人簽發之支票，詎甲○○竟與被上訴人共
    同串謀訛詐上訴人，由被上訴人以不相當之代價取得系爭支
    票，並進而向上訴人主張權利，此由下情可見一斑：1.上訴
    人之前妻即訴外人林華英所有門牌號碼為桃園縣桃園市○○
    路241 號房地，前亦因為甲○○向上訴人借票，上訴人為免
    跳票，透過甲○○之介紹，持之向成泰當鋪借款70萬元，並
    設定抵押，然該市價達2 千餘萬元之房地，竟於未經上訴人
    或上訴人之前妻之同意下遭移轉過戶，更令人訝異者，現該
    房地竟登記於被上訴人名下，顯然可證被上訴人與甲○○係
    屬同夥；2.被上訴人就本案自始至終皆未提出及交代其取得
    系爭支票之金錢流向（即未提出其借貸金錢予甲○○之匯款
    或金錢來源等相關資料）。3.兩造曾於民國98年2 月10日至
    同月13日間多次見面，斯時如附表所示編號1 至4 之支票均
    已遭退票，退票金額高達178 萬9,000 元，惟被上訴人於兩
    造見面時卻對退票乙事隻字未提，有違人之常情。(二)被上訴
    人取得系爭支票，顯然係與甲○○串謀向上訴人訛詐所得，
    且其應係甲○○之人頭，而以不相當之代價取得系爭支票，
    依票據法第13條及第14條之規定，上訴人自得以其與甲○○
    間存在之抗辯事由，對抗被上訴人等語資為抗辯。並聲明：
    被上訴人之訴駁回。
三、原審為被上訴人全部勝訴之判決，上訴人不服，提起上訴，
    並聲明：(一)原判決廢棄。(二)被上訴人在第一審之訴駁回。被
    上訴人答辯聲明：上訴駁回。
四、被上訴人主張其持有經上訴人於發票人欄蓋印之系爭支票8
    紙，惟屆期提示均因存款不足及拒絕往來戶致遭退票等情，
    為上訴人所不爭執，復有系爭支票及退票理由單等影本附卷
    可稽（見原審卷第40至48頁），堪信為真實。
五、上訴人抗辯被上訴人不得對其主張票據權利，無非以上訴人
    係遭甲○○與被上訴人共同詐欺而交付系爭支票及被上訴人
    係以不相當之代價取得系爭支票等情為據，惟此為被上訴人
    所否認。茲就上訴人前開抗辯是否可採，分述如下：
  (一)上訴人是否係遭甲○○及被上訴人共同詐欺而交付系爭支票
    ？
  1.按在票據上簽名者，依票上所載文義負責；發票人應照支票
    文義擔保支票之支付，票據法第5 條第1 項、第126 條分別
    定有明文。經查，系爭支票係甲○○向上訴人借票使用，而
    由上訴人在其所有之支票親自蓋印後交付，並授權甲○○在
    支票上填載發票日及金額後使用等情，業經上訴人自承在卷
    （見本院99年3 月2 日言詞辯論筆錄），則系爭支票應係上
    訴人簽發而借予甲○○使用之空白授權票據，依前開規定，
    上訴人自應依系爭支票文義負付款責任。
  2.再按票據債務人不得以自己與發票人或執票人之前手間所存
    抗辯之事由對抗執票人。但執票人取得票據出於惡意者，不
    在此限，票據法第13條定有明文。再票據行為，為不要因行
    為，票據上之權利義務，悉依票上所載文義定之，與其基礎
    之原因關係各自獨立，執票人不負證明關於給付原因之責任
    ，如票據債務人主張執票人取得票據出於惡意或詐欺時，則
    應由該債務人負舉證之責。經查，系爭支票為上訴人借予甲
    ○○使用之空白授權票據，已如前述，則上訴人交付系爭支
    票予甲○○，應係出於借票供甲○○周轉使用之目的，而非
    甲○○向上訴人詐欺取得。再甲○○已將系爭支票轉讓與被
    上訴人，此為兩造所不爭執，依上開說明，上訴人主張被上
    訴人係出於惡意取得系爭支票，自應由上訴人就此事實負舉
    證責任。上訴人就此固提出兩造於98年3 月11日之對話光碟
    及譯文，暨上訴人前妻林華英原有之門牌號碼桃園縣桃園市
    ○○路241 號建物及其坐落基地之所有權現移轉登記於被上
    訴人名下之土地登記謄本、建物登記謄本暨建物所有權異動
    索引等為證，惟觀諸上開對話譯文之內容，僅可見被上訴人
    一再表示因信任上訴人之票據信用，始借款予甲○○，而上
    訴人於上開對話中，亦未曾爭執被上訴人係出於惡意取得系
    爭支票，僅陳稱系爭支票均係借予甲○○使用，其係遭甲○
    ○詐騙等語。縱上訴人主張被上訴人知悉上訴人以其前妻林
    華英名下房地設定抵押，向他人借款，及甲○○借用上訴人
    名義購車，並向當鋪借款，甲○○經常與上訴人一同至酒店
    飲酒作樂，及被上訴人於支票遭退票後，並未立即向上訴人
    追償等情屬實，然此均不足以推論被上訴人係基於惡意取得
    系爭支票。至上訴人前妻林華英所有之上開房地，現雖移轉
    登記於被上訴人名下，然該房地係於98年3 月11日自林華英
    名下移轉登記予訴外人王世賢，再於同年4 月3 日由王世賢
    以買賣名義移轉登記予被上訴人，此有建物異動索引在卷可
    佐（見原審卷第27、28頁），是被上訴人並非直接自林華英
    處取得上開房地之所有權，上訴人復未提出任何證據證明該
    所有權移轉與系爭票款有關，自難僅憑上開房地現登記於被
    上訴人名下，而逕認被上訴人係出於惡意或詐欺取得系爭支
    票。
  (二)被上訴人是否以不相當之對價取得系爭支票？
    按以不相當之對價取得票據者，不得享有優於其前手之權利
    ，票據法第14條第2 項固有明文。惟支票原則上為無因證券
    ，執票人不負證明關於給付原因之責任，已如前述，是本件
    上訴人主張被上訴人係以不相當對價取得系爭支票，自應由
    上訴人負舉證責任。上訴人徒以被上訴人並未提出借款予甲
    ○○之資金往來證明，辯稱被上訴人係以無相當對價取得系
    爭支票，實有違上開舉證責任分擔之原則，此外，上訴人復
    未能提出被上訴人係以不相當對價取得系爭支票之證明，則
    上訴人此部分之抗辯，亦無足採。
  (三)綜上，上訴人並未舉證證明被上訴人係出於惡意、詐欺或以
    不相當之對價取得系爭支票，揆諸前開規定，其自不得以其
    與執票人前手即甲○○所存之抗辯事由，對抗被上訴人，或
    主張被上訴人不得享有優於其前手即甲○○之權利。
六、末按執票人於第130 條所定提示期限內，為付款之提示而被
    拒絕時，對於前手得行使追索權；執票人向支票債務人行使
    追索權時，得請求自為付款提示日起之利息，如無約定利率
    者，依年利6 釐計算，票據法第126 條、第131 條第1 項、
    第133 條分別定有明文。查上訴人既簽發空白授權支票交予
    甲○○使用，嗣經甲○○將填載完成之系爭支票轉讓與被上
    訴人，上訴人自應依票據法第126 條之規定，依支票文義擔
    保支票之支付，又系爭支票業經被上訴人屆期提示而未獲兌
    現，有支票及退票理由單影本各8 紙在卷可參，則被上訴人
    本於票據之法律關係，請求上訴人給付票款396 萬8,000 元
    及自各票據退票日起至清償日止，按年息百分之6 計算之利
    息，即屬有據，應予准許。原審命上訴人依票據所載之文義
    給付被上訴人票款及法定利息，核無違誤，上訴意旨指摘原
    判決不當，求予廢棄改判，為無理由，應予駁回。
七、本件事證已臻明確，兩造其餘攻擊防禦方法，於本判決結果
    不生影響，爰不一一論述，併此敘明。
八、據上論結，本件上訴為無理由，依民事訴訟法第436 條之1
    第3項 、第449 條第1 項、第78條，判決如主文。
中    華    民    國    99    年    3     月    16    日
                  民事第二庭審判長法  官  劉克聖
                                  法  官  張震武
                                  法  官  劉佩宜
上列正本證明與原本無異
本判決除以適用法規顯有錯誤為理由，並經本院許可外，不得上
訴。如對本判決上訴，須於判決送達後20日內向本院提出上訴狀
。
中    華    民    國    99    年    3     月    17    日
                                  書記官  賴柏仲
┌───────────────────────────────┐
│附  表：98年度簡上字第130號                                   │
├─┬─────┬──────┬──────┬────┬────┤
│編│支票號碼  │   付款人   │ 票面金額   │ 發票日 │ 退票日 │
│號│          │            │（新臺幣）  │（民國）│（民國）│
├─┼─────┼──────┼──────┼────┼────┤
│一│TY0000000 │板信商業銀行│309,000元   │98.01.10│98.02.13│
│  │          │桃園分行    │            │        │        │
├─┼─────┼──────┼──────┼────┼────┤
│二│TY0000000 │同上        │870,000元   │98.01.10│98.02.12│
├─┼─────┼──────┼──────┼────┼────┤
│三│VB0000000 │同上        │500,000元   │98.02.03│98.02.03│
├─┼─────┼──────┼──────┼────┼────┤
│四│TY0000000 │同上        │110,000元   │98.02.13│98.02.13│
├─┼─────┼──────┼──────┼────┼────┤
│五│AF0000000 │同上        │500,000元   │98.02.24│98.03.03│
├─┼─────┼──────┼──────┼────┼────┤
│六│TY0000000 │同上        │310,000元   │98.02.26│98.02.26│
├─┼─────┼──────┼──────┼────┼────┤
│七│VB0000000 │同上        │1,060,000元 │98.03.09│98.03.09│
├─┼─────┼──────┼──────┼────┼────┤
│八│TY0000000 │同上        │309,000元   │98.03.11│98.03.17│
└─┴─────┴──────┴──────┴────┴────┘

司法院資訊處製作；財團法人民間司法改革基金會備份。
